【裁判字號】    89,保險,2
【裁判日期】    890704
【裁判案由】    給付保險金
【裁判全文】
臺灣嘉義地方法院民事判決  八十九年度保險字第二號
    原      告  乙○○
                丙○○○即.
    右二人共同
    訴訟代理人
                汪玉蓮律師
                蔡碧仲律師
                吳碧娟律師
    被      告  國華產物保險有限公司  設台北市○○○路○段一六六號
    法定代理人  甲○○        .
    訴訟代理人  戊○○        .
    參  加  人  丁○○        .
                              .
    訴訟代理人  王正明律師
右當事人間請求給付保險金事件，本院判決如左：
    主    文
被告應給付原告新台幣壹佰貳拾萬元，及自民國八十九年三月十七日起至清償日止，
按週年利率百分之五計算之利息。
訴訟費用由被告負擔。
參加訴訟費用由參加人負擔。
本判決於原告以新台幣肆拾萬元為被告供擔保後，得假執行。
    事    實
一、原告方面：
  （一）聲明：除假執行供擔保金額外，如主文第一項所示。
  （二）陳述：緣訴外人陳舜欽於民國八十八年十月十七日晚上十一時十五分許，駕
        駛被告所承保車號ＵＱ─一七四五號自小客車搭載原告次女莊靜芳，沿嘉義
        縣布袋鎮○○○號○路由東向西方向行駛，途經該公路八公里六百公尺處，
        因超速行駛失控撞上路旁樹木，致上開自小客車斷裂為二截，陳舜欽趴在駕
        駛座上，莊靜芳則彈至車外當場死亡，嗣並經台灣嘉義地方法院檢察署檢察
        官督同法醫到場相驗。依強制汽車責任保險法第五條、第十條第二款規定，
        因汽車交通事故致受害人體傷、殘廢或死亡者，加害人不論有無過失，在相
        當於本法規定之保險金額範圍內，受害人均得請求保險賠償給付；保險人對
        於因汽車交通事故致死者之法定繼承人，在一百二十萬元之範圍內，均有給
        付之義務，惟原告檢具聲請書請求被告核發保險金，均遭被告拒絕，為此提
        起本件訴訟，請求被告應給付原告新台幣壹佰貳拾萬元，及自起訴狀繕本送
        達翌日起至清償日止，按週年利率百分之五計算之法定遲延利息。
  （三）證據：提出戶籍謄本、存證信函影本及剪報影本等件為證。
二、被告方面：
  （一）聲明：駁回原告之訴。
  （二）陳述：本件車禍發生時，有二人死亡，何人為駕駛或乘客不明，而陳舜欽家
        屬對核發保險金有異議，故被告無法理賠。
三、參加人方面：
  （一）參加人係為輔助被告而參加訴訟。
  （二）參加人於本訴訟之利害關係：
        按本件原告之女莊靜芳與參加人之長子陳舜欽於前揭時間共乘上開自小客車
        ，不慎撞及路旁電信桿及二顆木麻黃樹，致車頭與車身完全分離，莊靜芳與
        陳舜欽雙雙不幸死亡，據被告公司表示，本件屬單一保險事故，依強制汽車
        責任保險法之規定，僅理賠乘客而不及駕駛，因事故現場，車頭與車身完全
        分離，二人又均已死亡，當時何人駕駛上開自小客車未明，此關係參加人之
        權益，參加人對於本件有法律上之利害關係。
  （三）參加訴訟之陳述：
        緣於八十八年十月十七日晚上，原告乙○○撥電陳舜欽，適陳舜欽未在家，
        乃由其二姊陳素仁接聽電話，嗣乙○○長女莊靜茹自布袋鎮過溝來電予陳舜
        欽，要求陳舜欽開車至布袋鎮過溝載其返家，因莊靜茹飲酒過量無法自行返
        家，陳舜欽因自己無車輛原不應允，惟隔不久莊靜茹又再次來電，要求陳舜
        欽向他人借車輛去載其返家，陳舜欽答以：「如果我借車要去載妳，也不知
        妳在哪裡喝酒？我如何去。」莊靜茹對陳舜欽說：「可先到她家找其妹莊靜
        芳一起來載我。」因陳舜欽與莊靜芳及其家人熟識，且陳舜欽曾與原告乙○
        ○一起工作過，故陳舜欽受莊靜茹懇託，始向族親陳瑞籐借車，先至朴子市
        崁後里四鄰原告乙○○家中搭載其女莊靜芳，然後一同前往布袋鎮過溝載莊
        靜茹返家，不料於途中發生車禍，致車內莊靜芳與陳舜欽二人死亡。惟死者
        莊靜芳初學會開車，且較喜歡開車，而陳舜欽駕駛經驗豐富，對肇事路段路
        況熟悉，經常與車主陳瑞籐在該路段載運稻穀，復按陳舜欽死亡時，車禍現
        場照片顯示，陳舜欽似趴在右前座而非駕駛座，則車禍當時之駕駛是否為參
        加人之子陳舜欽，似有疑義，為此，爰依民事訴訟法第五十八條之規定參加
        訴訟。。
  （四）證據：提出戶籍謄本一件為證。
四、證據：本院壹職權調取台灣嘉義地方法院檢察署八十八年度相字第六一八號偵查
    卷。
    理    由
一、參加人丁○○以其係本件事故死者陳舜欽之父，因上開單一保險事故發生陳舜欽
    與莊靜芳之死亡，依強制汽車責任保險法第五條、第九條第二項明文規定，因汽
    車交通事故致受害人體傷、殘廢或死亡者，加害人不論有無過失，在相當於本法
    規定之保險金額範圍內，受害人均得請求保險賠償給付；又同法第十條第二款前
    段規定，死亡給付之受益人，為受害人之繼承人。是陳舜欽是否為本件事故之受
    害人（即乘客），對參加人取得得保險理賠請求權有法律上之利害關係，為輔助
    被告起見，聲請參加訴訟，兩造當事人對於其參加均未提出異議，其參加訴訟核
    無不合，應予准許，先予敘明。
二、原告主張訴外人陳舜欽於民國八十八年十月十七日晚上十一時十五分許，駕駛被
    告所承保車號ＵＱ─一七四五號自小客車（下稱系爭車輛）搭載原告次女莊靜芳
    ，沿嘉義縣布袋鎮○○○號○路由東向西方向行駛，途經該公路八公里六百公尺
    處，因超速行駛失控撞上路旁樹木，致上開自小客車斷裂為二截，陳舜欽趴在駕
    駛座上，莊靜芳則彈至車外當場死亡，依強制汽車責任保險法第五條、第十條第
    二款規定，受害人得請求保險賠償給付，原告為莊靜芳之法定繼承人，在一百二
    十萬元之範圍內，被告有給付之義務，惟原告檢具聲請書請求被告給付保險金，
    均遭被告拒絕，為此提起本件訴訟。被告則以：本件車禍發生時，有二人死亡，
    駕駛或乘客係何人不明，而陳舜欽家屬對核發保險金有異議，故被告無法理賠等
    語，資以置辯。
二、原告主張伊等之被繼承人莊靜芳於上開時地，因被告所承保之系爭車輛發生碰撞
    事故，不幸身亡之事實，已據其提出戶籍謄本為證，復有台灣嘉義地方法院檢察
    署八十八年度相字第六一八號偵查卷附相驗屍體證明書可稽，並為被告所不爭執
    ，自堪信為真實。
三、被告雖抗辯本件車禍發生時，有二人死亡，何人為駕駛或乘客不明，故被告無法
    理賠等情。惟查：證人陳瑞籐就本件車禍事故於警訊中證稱：伊朋友陳舜欽於八
    十八年十月十七日晚上十一時許，親自到伊家裡借車（即系爭車輛），說要載人
    回家，一下子就會回來，伊當時看他一個人開伊借予的車離開等語（見偵查卷八
    十八年十月十八日警訊筆錄）。又事故發生當時，駕駛陳舜欽趴在車身左前車座
    ，乘客莊靜芳彈出車外，頭部受傷躺在路上，此有嘉義縣警察局布袋分局過溝派
    出所相驗案件調查報告表、道路交通事故調查報告表及現場照片十張附於偵查卷
    可憑。復按陳舜欽領有汽車駕駛執照，業經丁○○即陳舜欽之父於警訊中所自陳
    （見偵查卷八十八年十月十九日警訊筆錄），被害人莊靜芳於事故發生時年僅十
    六歲（民國七十二年三月十二日生），並無考領汽車駕駛執照之能力，此亦有卷
    附戶籍謄本可憑。衡諸陳舜欽因欲載人返家，而向友人借用系爭車輛，並自行駕
    車離去，且於事故發生當時，陳舜欽係趴在系爭車輛左前駕駛座上，莊靜芳被彈
    出車外死亡，及莊靜芳並無考領駕照之資格等情，是原告主張本件車禍事故發生
    當時，陳舜欽駕駛系爭車輛載送乘客莊靜芳，堪信屬實。從而，被告以前詞置辯
    ，即乏所據。
四、按強制汽車責任保險法第五條、第九條第二項明文規定，因汽車交通事故致受害
    人體傷、殘廢或死亡者，加害人不論有無過失，在相當於本法規定之保險金額範
    圍內，受害人均得請求保險賠償給付；且本法所稱受害人係指因汽車交通事故遭
    致體傷、殘廢或死亡之人。又同法第十條第二款前段規定，死亡給付之受益人，
    為受害人之繼承人。本件原告為受害人莊靜芳之繼承人，有前揭戶籍謄本可稽，
    揆諸前開法條規定，原告請求被告給付一百二十萬元保險金，及自起訴狀繕本送
    達翌日即八十九年三月十七日起至清償日止，按週年利率百分之五計算之法定遲
    延利息。洵屬有據，應予准許。
五、本件依上所述已足以判斷，兩造其餘攻擊防禦方法於判決結果不生影響，自毋庸
    再予逐一論述，併此敘明。
六、原告陳明願供擔保，聲請宣告假執行，核無不合，爰酌定相當擔保金額予以准許
    。
七、據上論結，原告之訴為有理由，依民事訴訟法第七十八條、第三百九十條第二項
    判決如主文。
中      華      民      國    八十九    年      七      月       四     日
~B臺灣嘉義地方法院民事庭
~B    審判長法官     王金龍
~B    法      官     羅秀緞
~B    法      官     李文輝
右為正本係照原本作成
如對本判決上訴須於判決送達後廿日內向本院提出上訴狀
中      華      民      國    八十九    年      七      月     十       日
~B    書  記  官      楊福源


司法院資訊處製作；財團法人民間司法改革基金會備份。
